臺灣高等法院民事裁定　　　　　　　　　100年度抗字第965號
抗　告　人　游輝彬
　　　　　　游林雲子
抗告人因與相對人游賀舜、涂雅玲間侵權行為損害賠償事件，對
於中華民國100年6月2日臺灣板橋地方法院100年度訴字第990號
所為裁定提起抗告，本院裁定如下：
    主      文
原裁定廢棄。
    理      由
一、按因犯罪而受損害之人，於刑事訴訟程序得附帶提起民事訴
    訟，對於被告及依民法負賠償責任之人，請求回復其損害，
    刑事訴訟法第487條第1項定有明文。又所謂因犯罪而受損害
    之人，係指因刑事被告之犯罪行為，而致其身體、自由、名
    譽或財產等個人權利，受有損害之人而言。不以直接因犯罪
    而受損害者為限，凡間接或附帶受有形或無形損害之人，在
    民法上對加害人有請求損害賠償之權利者，均得提起之（最
    高法院93年台抗字第305號裁判意旨參照）。
二、本件抗告意旨略以：(一)本件犯罪行為人係相對人涂雅玲一人
    ，而抗告人游輝彬、游林雲子為系爭土地、房屋權狀正本之
    持有人，且抗告人游林雲子（游輝達之母）正是新莊房子（
    改制前為臺北縣新莊市○○段0701地號土地及思源段04242
    建號）之實際占有人，與相對人涂雅玲之前夫游輝達同住，
    茲因相對人涂雅玲之犯罪行為（辦理繼承登記），導致搬離
    系爭房地，遷往他處與抗告人游輝彬同居，又令自己占有之
    系爭土地、房屋權狀正本失效。另抗告人游輝彬執有宜蘭之
    土地、房屋權狀正本亦因相對人涂雅玲之犯罪行為而失效，
    是抗告人二人為刑事訴訟法中所謂「因犯罪而受損害之人」
    ，本件刑事庭依刑事訴訟法第504條裁定移送民事庭，應屬
    合法。(二)按刑事附帶民事訴訟經移送於民事庭後，應適用民
    事訴訟法（刑事訴訟法第490條參照）規定，則本件抗告人
    附帶民事訴訟備位聲明之請求，亦得依民事訴訟法第255第3
    款「減縮應受判決事項之聲明」規定，請求由相對人涂雅玲
    一人負責賠償。且相對人涂雅玲以偽造文書方式辦理繼承登
    記，造成抗告人之損害，其損害結果顯然無法回復損害發生
    前之情狀，抗告人自得依侵權行為法則請求相對人涂雅玲負
    賠償責任。原裁定不察，竟以抗告人先位聲明列相對人游賀
    舜為請求塗銷所有權登記之對象，及抗告人所提本件附帶民
    事訴訟係本於犯罪事實以外之其他受遺贈人地位及事由等語
    ，一併駁回抗告人本件附帶民事訴訟先位及備位聲明部分，
    爰聲明廢棄原裁定等語。
三、經查，抗告人主張相對人涂雅玲以偽造文書方式將系爭不動
    產辦理繼承予其子游賀舜，致生損害於地政機關對於不動產
    權狀審查與核發管理之正確性及抗告人游輝彬、游林雲子二
    人乙情，業經檢察官起訴後由原法院刑事庭依簡易判決認定
    相對人涂雅玲係犯刑法第214條使公務員登載不實罪，判處
    有期徒刑貳月，如易科罰金，以新台幣壹仟元折算壹日，緩
    刑貳年（見原法院卷第5-8頁所附之原法院99年度簡字第911
    7號刑事有罪判決），其行為固影響地政機關對於不動產權
    狀審查與核發管理之正確性，惟亦同時侵害抗告人游輝彬、
    游林雲子二人對於系爭不動產之相關權益，揆諸前揭說明，
    抗告人二人於原法院上開刑事訴訟程序中，對相對人涂雅玲
    依侵權行為法則提起附帶民事訴訟，自屬有據。原法院以抗
    告人先位聲明列非刑事被告之相對人游賀舜為請求塗銷所有
    權登記之對象，及抗告人所提本件附帶民事訴訟係本於犯罪
    事實以外之其他受遺贈人地位及事由，不合刑事訴訟法第48
    7條所定之要件為由，遽將抗告人備位聲明一併駁回，未考
    量抗告人其備位聲明就相對人涂雅玲部分依侵權行為法則提
    起合於附帶民事訴訟之要件；而先位聲明部分縱依刑事附帶
    民事訴訟方式提起有所不合，惟亦可在其隨同前述合法之備
    位聲明一併移送原法院民事庭審理時，予以闡明曉諭詢問其
    願否繳納裁判費補正之，而併案辦理，以資便民並避免裁判
    歧異。故原法院所為駁回抗告人之訴之裁定，尚有可議。從
    而，抗告人執此指摘原裁定不當，聲明廢棄，為有理由。爰
    由本院將原裁定廢棄，發回原法院為妥適之處理。
四、據上論結，本件抗告為有理由，爰裁定如主文。
中    華    民    國    100    年    10    月   31    日
                     民事第七庭
                         審判長法  官 鄭三源
                               法  官 梁玉芬
                               法  官 林玉珮
正本係照原本作成。
本裁定除以適用法規顯有錯誤為理由外，不得再抗告。如提起再
抗告，應於收受後10日內委任律師為代理人向本院提出再抗告狀
。並繳納再抗告費新台幣１千元。
中    華    民    國    100    年    10    月   31    日
                               書記官 廖月女